【裁判字號】    98,易緝,178
【裁判日期】    971016
【裁判案由】    詐欺
【裁判全文】
臺灣板橋地方法院刑事判決             98年度易緝字第178號
公  訴  人  臺灣板橋地方法院檢察署檢察官
被      告  乙○○
上列被告因詐欺案件，經檢察官提起公訴（97年度偵緝字第1946
號），本院判決如下：
    主  文
乙○○幫助意圖為自己不法之所有，以詐術使人將本人之物交付
，處有期徒刑月，如易科罰金，以新臺幣壹仟元折算壹日。
    事  實
一、乙○○預見提供自己的金融機構帳戶供不相識之人使用，足
    以幫助他人提領獲取詐欺之犯罪所得，復信縱該他人為上開
    犯罪行為，亦與其供給帳戶之本意無違，竟基於幫助詐欺之
    不確定故意，將其前於民國90年3 月5 日所申設使用之中華
    郵政股份有限公司（原名臺灣郵政股份有限公司）中和連城
    路郵局帳號00000000000000號（起訴書誤載為000000000000
    000 號），在96年10月24日下午5 時許前之不詳時、地，將
    上開金融機構帳戶之存摺、提款卡、提款卡密碼等，提供予
    姓名年籍不詳之成年人士使用，而任由其藉以遂行犯罪後，
    供其收受犯罪所得財物。繼該成年人士基於意圖為自己不法
    所有之詐欺犯意，於96年10月24日下午5 時許，撥打電話向
    甲○○佯稱於網路購買手機得標，須依指示操作提款機匯款
    至指定帳戶云云，甲○○不疑有他而陷於錯誤，先後於同日
    下午5 時48分許、翌（25）日晚上9 時54分許，分別在桃園
    縣龜山鄉○○路5 號銘傳大學校園及臺北市○○區○○路19
    6 號臺北富邦銀行兩地之自動櫃員機，依指示操作後，各匯
    款新臺幣4,500 元、5,135 元至乙○○上開帳中和連城路郵
    局之帳戶內，迨匯款後即無法再行聯絡，亦未曾收受貨物，
    始知受騙。嗣經甲○○報警處理，而循線查獲上情。
二、案經臺北市政府警察局中山分局報請臺灣板橋地方法院檢察
    署檢察官偵查起訴。
    理  由
一、按被告以外之人（包括證人、鑑定人、告訴人、被害人及共
    同被告等）於審判外之陳述雖不符前4 條之規定，而經當事
    人於審判程序同意作為證據，法院審酌該言詞陳述或書面陳
    述作成時之情況，認為適當者，亦得為證據；當事人、代理
    人或辯護人於法院調查證據，知有第159 條第1 項不得為證
    據之情形，而未於言詞辯論終結前聲明異議者，視為有前項
    之同意，刑事訴訟法第159 條之5 定有明文。立法意旨在於
    傳聞證據未經當事人之反對詰問予以核實，原則上先予排除
    。惟若當事人已放棄反對詰問權，於審判程序中表明同意該
    等傳聞證據可作為證據；或於言詞辯論終結前未聲明異議，
    基於尊重當事人對傳聞證據之處分權，及證據資料愈豐富，
    愈有助於真實發見之理念，且強化言詞辯論主義，使訴訟程
    序得以順暢進行，上開傳聞證據亦均具有證據能力。本件被
    告乙○○及檢察官於言詞辯論終結前，均未就本院所認定犯
    罪事實而經調查採用之證據主張有刑事訴訟法第159 條第1
    項不得為證據之情形，本院復審酌各該證據作成時並無違法
    及證明力明顯過低之瑕疵等情況，認為適當，是本件所認定
    犯罪事實所採用之證據均有證據能力，合先敘明。
二、上揭犯罪事實，業據被告乙○○於本院審理時認罪坦承不諱
    ，並經證人即被害人甲○○於警詢時指述綦詳，又有臺灣郵
    政股份有限公司97年3 月14日儲字第0970705438號函所附帳
    號00000000000000號帳戶之開戶資料及客戶歷史交易清單、
    自動櫃員機交易明細、財團法人聯合徵信中心通報案件紀錄
    等附卷可稽，足認被告自白情節與事實相符，罪證明確，犯
    行洵堪認定。
三、按幫助犯之成立，主觀上行為人須有幫助故意，客觀上須有
    幫助行為，意即須對於犯罪與正犯有共同之認識，而以幫助
    之意思，對於正犯資以助力，而未參與實行犯罪之行為者而
    言。查被告將其所有之上揭帳戶存摺、提款卡及密碼提供予
    姓名年籍不詳之成年人士用以詐騙被害人匯入金錢，作為對
    被害人實施詐欺取財犯罪之取款工具，顯係基於幫助他人實
    施詐欺取財之不確定故意，且所為提供帳戶予他人之行為係
    屬刑法詐欺取財罪構成要件以外之行為，是核被告所為，係
    犯刑法第30條第1 項前段、第339 條第1 項之幫助詐欺取財
    罪。又被告係基於幫助之意思，參與詐欺取財犯罪構成要件
    以外之行為，為幫助犯，依刑法第30條第2 項規定，按正犯
    之刑減輕之。爰審酌被告年值青壯，不思正道取財，竟提供
    帳戶幫助詐欺，既助長他人犯罪，又增加查緝困難，危害財
    產安全及社會穩定，被害人財產損害非輕，兼衡其平日素行
    、智識程度及犯罪後終能坦承犯行等一切情狀，量處如主文
    所示之刑，並諭知易科罰金之折算標準，以示懲儆。
據上論斷，應依刑事訴訟法第299 條第1 項前段，刑法第30條第
1 項前段、第2 項、第339 條第1 項、第41條第1 項前段，刑法
施行法第1 條之1 ，判決如主文。
本案經檢察官陳豐年到庭執行職務
中    華    民    國    97    年    10    月    16    日
                刑事第十一庭    審判長法  官  張江澤
                                      法  官  楊明佳
                                      法  官  陳海寧
上列正本證明與原本無異。
如不服本判決，應於判決送達後10日內敘明上訴理由，向本院提
出上訴狀 (應附繕本) ，上訴於臺灣高等法院。其未敘述上訴理
由者，應於上訴期間屆滿後20日內向本院補提理由書「切勿逕送
上級法院」。
                                      書記官  梁宜庭
中    華    民    國    98    年    10    月    19    日
附錄本案論罪科刑法條全文：
刑法第339 條
意圖為自己或第三人不法之所有，以詐術使人將本人或第三人之
物交付者，處五年以下有期徒刑、拘役或科或併科一千元以下罰
金。
以前項方法得財產上不法之利益或使第三人得之者，亦同。
前二項之未遂犯罰之。


司法院資訊處製作；財團法人民間司法改革基金會備份。
